臺灣高等法院刑事判決　　　　　　　　　　　　　九十三年度交上訴字第一五一號
　　上　訴　人
　　即　被　告　甲○○
　　選任辯護人　馬金生律師
右上訴人因公共危險等案件，不服臺灣臺北地方法院九十二年度交訴字第一二四號，
中華民國九十三年八月二十七日第一審判決（起訴案號：臺灣臺北地方法院檢察署九
十二年度調偵緝字第一六四號）提起上訴，本院判決如左：
    主  文
上訴駁回。
    事  實
一、甲○○（
    變更為Ｚ000000000號）為計程車行之司機，以駕駛營業小客車載運不
    特定人為業，為從事駕駛業務之人。於民國九十一年十月十五日七時五十分許，
    駕駛當時屬伊斯蘭交通企業有限公司所有車牌號碼六Ｄ─一五六號營業小客車，
    沿臺北縣新店市○○路由碧潭往中和方向行駛，行近該路段一０七號附近時，原
    應注意汽車行駛時，駕駛人應注意車前狀況，並隨時採取必要安全措施，又汽車
    超車時，對面有來車交會，不得超車，而依當時情形係天候晴，有日間自然光線
    ，路面狀況為乾燥、無缺陷、無障礙物且視距良好，並無不能注意之情事，詎甲
    ○○竟疏未注意及此，貿然超車而駛入對向來車車道內，適有乙○○騎乘車牌號
    碼ＯＸＩ─四五二號重型機車，沿同路對向即由中和往碧潭方向車道行駛而至，
    甲○○因閃避不及，其所駕駛小客車左後照鏡撞及乙○○所騎乘重型機車之左側
    把手，乙○○遭此撞擊後人車倒地，因而受有左側肱骨粉碎性骨折之傷害。
二、甲○○明知駕駛上開動力交通工具與乙○○所騎乘機車肇事，並致乙○○受傷，
    竟未下車協助救護旋駕車離去而逃逸，適有鄧朝興騎乘重型機車沿同路同向行駛
    在甲○○所駕駛營業小客車後方，因目擊本件車禍發生並立即記下甲○○所駕駛
    營業小客車之車牌號碼，並告知乙○○，經報警處理，始為警循線查獲。
三、案經乙○○訴由臺北縣政府警察局新店分局報請臺灣臺北地方法院檢察署檢察官
    偵查後起訴。
    理  由
一、上訴人即被告甲○○坦承其係計程車司機，於右揭時、地，駕駛前述營業小客車
    搭載欲趕赴機場之年籍資料不詳乘客，行經前揭肇事路段時因超車之故曾駛入來
    車車道內，惟否認有何肇事逃逸等犯行，辯稱：案發當時並不清楚有出車禍的情
    形，所以就駕車離去，伊實無肇事後逃逸之故意等語。
二、惟查：
（一）業務過失傷害人部分：
１、本件車禍發生之經過，業據告訴人乙○○於九十一年十月二十日警局詢問、同年
    十二月十八日檢察官偵訊及原審法院於九十二年十二月十二日準備程序、九十三
    年六月十八日審理時均指述：伊騎乘機車沿臺北縣新店市○○路由中和往碧潭方
    向車道行駛至肇事地點，突見被告所駕駛營業小客車因超車由對向車道跨越中心
    線迎面而來，致其閃避不及，所騎乘重型機車左側把手與被告所駕駛前揭營業小
    客車左側葉子板發生擦撞而肇事等語綦詳，核與當時騎乘機車適經肇事現場而目
    擊事發經過之證人鄧朝興，於九十一年十月十八日警局詢問、同年十二月十八日
    檢察官偵訊及原審法院前揭期日審理時所證述：伊騎乘機車由碧潭往中和方向車
    道行駛，被告所駕駛營業小客車從伊車左後方超越後，正欲繼續超越前方車輛而
    向左切入對向車道時，竟與由對向車道駛來告訴人所騎乘重型機車發生碰撞之情
    節相符。且上述車禍發生經過之客觀事實，有臺北縣政府警察局新店分局製作之
    道路交通事故調查報告表、交通事故當事人通訊資料表、道路交通事故補充資料
    表、自首調查表、車籍作業系統查詢認可資料各一份、交通事故現場照片及車輛
    採證照片共十八幀等件附卷可稽，另告訴人因本件車禍受有如前揭事實欄第一項
    所載之傷害，業據其提出天主教耕莘醫院永和分院診斷證明書一紙在卷為憑，被
    告亦不否認當時行經肇事地點時，因超車駛入對向車道等情，足徵告訴人指述騎
    乘機車確因被告駕車突然跨越車道分向線而駛入來車內，致其閃避不及而倒地受
    創等情，信而有徵。
２、按汽車行駛時，駕駛人應注意車前狀況，並隨時採取必要之安全措施；又汽車超
    車及讓車時，應依左列規定：二、在學校、醫院或其他設有禁止超車標誌、標線
    處所、地段或對面有來車交會或前行車連貫二輛以上者，不得超車；本件車禍發
    生時所適用之道路交通安全規則第九十四條第三項、第一百零一條第二款分別定
    有明文。被告駕駛汽車自應注意上述道路交通安全規定，況依卷附道路交通事故
    調查報告表各欄項目明細，當時情況有日間自然光線，路面狀況為乾燥、無缺陷
    、無障礙物且視距良好之市區○○道路，並無不能注意之情事，再依卷附交通事
    故調查報告表所附事故現場圖及現場照片所示，肇事地點係雙向二車道之道路，
    路面劃有虛黃線之分向線，被告未依前揭規定，在肇事路段疏未注意車前狀況，
    於對面有來車交會之情況下，貿然駛入對向車道，致撞及由對向車道駛來之告訴
    人所騎乘機車，其有過失甚明。再本件事故發生後，告訴人所騎乘機車失控向右
    倒地，有右側車身損壞、右照後鏡損壞等車損情況，有道路交通事故補充資料表
    在卷可按，告訴人因而受有左側肱骨粉碎性骨折之傷害，已詳如前述，是由前揭
    告訴人及證人鄧朝興所證述事發經過、告訴人機車於事故發生後之倒地位置及車
    損情況等情，被告所駕駛營業小客車在對面有來車交會之路段貿然駛入來車之車
    道內，撞及對向車道內行駛告訴人所騎乘機車，其就本件車禍之發生肇致告訴人
    受傷，顯有過失，被告之過失犯行與告訴人受傷間，有相當因果關係。
３、綜上，被告所辯各節，無非卸責之詞，不足採信，被告關於業務過失致人受傷害
　　之犯行，事證明確，足以認定。
（二）關於駕駛動力交通工具肇事，致人受傷而逃逸部分：
１、被告雖否認當時隨即察知肇事。惟查當日告訴人騎乘機車於前開時地遭對向車道
    違規跨越分向線之營業小客車撞及，致渠人車倒地受傷，而肇事車輛旋即駛離現
    場等情，已經告訴人分別於九十一年十月二十日警局詢問、同年十二月十八日檢
    察官偵訊及原審法院九十二年十二月十二日準備程序、九十三年六月十八日審理
    期日中均指訴綦詳，並與證人鄧朝興於九十一年十月十八日警局詢問、同年十二
    月十八日檢察官偵訊及原審法院前揭期日審理時所證述情節一致，已如前述，又
    本件肇事車輛之車牌號碼，係證人鄧朝興騎乘機車行至肇事地點，適見車禍發生
    並追躡肇事車輛記下車牌號碼後，折返肇事現場告知告訴人，迨警員到場處理時
    ，遂交給處理事故的警員等情，亦據當時到場處理本件車禍事故之臺北縣政府警
    察局交通隊新店分隊警員李柏青註記在道路交通事故調查報告表所附事故現場圖
    上，而證人鄧朝興當時係騎乘機車行駛在被告所駕駛營業小客車後方，其近距離
    所目睹之案發經過及肇事車輛之車牌號碼應無誤認之可能，且其與被告無何親誼
    ，所為之證言應無偏頗之虞，另審酌被告於警局詢問、檢察官偵訊、原審法院調
    查、審理中均不否認曾於前述時、地駕駛前揭車牌號碼營業小客車行經肇事地點
    ，從而由證人鄧朝興之證述與被告之陳述，已足使本院確信被告即為本件與告訴
    人發生前述交通事故並駕車逃逸之人。
２、依卷附道路交通事故調查報告表所附事故現場圖示，發生本件車禍後，告訴人所
    騎乘重型機車因而失控倒地，又該機車之右側車身損壞、右照後鏡損壞，車損情
    況嚴重，有前揭道路交通事故補充資料表、現場及車損照片等件在卷為憑，告訴
    人並因而受有如前揭事實欄所載之傷害，顯見當時兩車發生撞擊力道不小，衡諸
    經驗法則，被告應無不知肇事之理，再佐以證人鄧朝興於原審法院審理時證述被
    告所駕駛營業小客車肇事後，左側後照鏡亦因損壞而垂下來，僅剩一根電線拉住
    等情（參見原審法院九十三年六月十八日審理筆錄第八頁），及被告於本院準備
    程序中亦陳稱「我左邊照後鏡有碰撞且稍微垂下來，所以我減速搖下車窗」等語
    ，被告對發生車禍及告訴人因車禍受傷等節，實難諉稱不知。
３、綜上所述，被告所辯，顯係卸責之詞，不足採信，被告駕駛汽車肇事致人受傷而
　　逃逸之犯行，足以認定。
三、被告係從事駕駛業務之人，其駕車因過失致告訴人受傷，核其所為，係犯刑法第
    二百八十四條第二項前段之業務過失傷害罪，又被告駕駛上開動力交通工具肇事
    ，致告訴人受傷後逃逸之行為，係犯刑法第一百八十五條之四之駕駛動力交通工
    具肇事致人受傷逃逸罪。所犯二罪，犯意各別，構成要件互異，應分論併罰。
四、原審以被告犯罪，事證明確，適用刑法第二百八十四條第二項前段、第一百八十
    五條之四、第五十一條第五款，罰金罰鍰提高標準條例第一條前段之規定，並審
    酌被告為營業小客車駕駛人，於車禍肇事致人受傷後，未對傷者施以救護，旋即
    駕車駛離現場，駕駛態度輕率，且過失程度非輕，事後又否認犯行，意圖卸責，
    迄未賠償告訴人所受損害及告訴人所受傷勢等各項情狀，分別就業務過失傷害人
    部分，處有期徒刑四月；就駕駛動力交通工具肇事，致人受傷而逃逸部分，處有
    期徒刑七月，並定其應執行之刑十月，經核認事用法及量刑，均無不合。被告上
    訴，猶以無逃逸之犯意云云置辯，為無理由，應予駁回。
五、被告經合法傳喚，無正當理由不到庭，爰不待其陳述，逕行判決。
據上論斷，應依刑事訴訟法第三百六十八條、第三百七十一條，判決如主文。
本案經檢察官張秋雲到庭執行職務。
中    華    民    國    九十三    年      十二      月       三十       日
                              臺灣高等法院刑事第四庭
                                  審判長法  官  蔡　永　昌
                                        法  官  陳　榮　和
                                        法  官  蔡　國　在
右正本證明與原本無異。
肇事逃逸部分如不服本判決，應於收受送達後十日內向本院提出上訴書狀，其未敘述
上訴之理由者並得於提起上訴後十日內向本院補提理由書（均須按他造當事人之人數
附繕本）。過失傷害部分不得上訴。
                                        書記官  耿　鳳　君
中　　　華　　　民　　　國　　九十三　　年　　 十二 　　月　　 三十 　　日
附錄：本判決論罪科刑法條全文
中華民國刑法第二百八十四條
(過失傷害罪)
因過失傷害人者，處六月以下有期徒刑、拘役或五百元以下罰金，致重傷者，處一年
以下有期徒刑、拘役或五百元以下罰金。
從事業務之人，因業務上之過失傷害人者，處一年以下有期徒刑、拘役或一千元以下
罰金，致重傷者，處三年以下有期徒刑、拘役或二千元以下罰金。
中華民國刑法第一百八十五條之四
駕駛動力交通工具肇事，致人死傷而逃逸者，處六月以上五年以下有期徒刑。
